【裁判字號】    99,易,3101
【裁判日期】    991109
【裁判案由】    故買贓物
【裁判全文】
臺灣臺中地方法院刑事判決              99年度易字第3101號
公  訴  人  臺灣臺中地方法院檢察署檢察官
被      告  乙○○
上列被告因牙保贓物案件，經檢察官提起公訴（99年度偵字第16
339 號），被告於準備程序中就被訴事實為有罪之陳述，於聽取
當事人之意見後，由本院合議庭裁定由受命法官獨任以簡式審判
程序審理，判決如下：
    主  文
乙○○牙保贓物，累犯，處有期徒刑參月，如易科罰金，以新臺
幣壹仟元折算壹日。
    事  實
一、乙○○前因施用毒品案件，經本院以96年度訴字第1678號判
    決判處應執行有期徒刑11月（施用第一級毒品有期徒刑9 月
    ，施用第二級毒品有期徒刑3 月）確定，嗣經本院以96年度
    聲減字第4450號裁定減刑後，定應執行刑為有期徒刑5 月又
    15日，如易科罰金，以新台幣1 千元折算1 日確定後，送監
    執行，嗣於民國96年9 月27日縮刑期滿執行完畢，詎仍不知
    悔悟。乙○○對於不詳真實姓名年籍之錢姓成年男子所持有
    之手機（APPLE 廠牌、I －PHONE 型號、手機序號為000000
    00 0000000號）1 支（市價約新臺幣－下同－12,000元，為
    甲○○於98年6 月4 日凌晨2 時許，在臺中市○區○村路○
    段住處內遭竊之物）來源如何，毫無所悉，顯可預見該手機
    係屬來路不明之贓物，竟仍基於牙保贓物之不確定故意，於
    98年6 月4 日晚間某時許，持該名錢姓男子在臺中市○○路
    「大公園保齡球館」（起訴書誤為「大供圓保齡球館）對面
    交付之上開手機，前往臺中市○○路○ 段47號由湯國恩所經
    營之「台中3C通訊行」，向不知情之湯國恩牙保該贓物手機
    ，並以6 千元之代價出售該手機予湯國恩，湯國恩則將6 千
    元交付乙○○，乙○○走出店外，隨即將上開6 千元全數交
    予該錢姓男子。嗣經甲○○發現其物品遭竊報警處理，警方
    以手機序號調閱相關通聯紀錄後，循線查悉上情。
二、案經彰化縣警察局芳苑分局報告臺灣臺中地方法院檢察署檢
    察官偵查起訴。
    理  由
一、按被告以外之人於審判外之言詞或書面陳述，除法律有規定
    者外，不得作為證據。前項規定，於法院以簡式審判程序或
    簡易判決處刑者，不適用之，刑事訴訟法第159 條定有明文
    。查本案被告乙○○因牙保贓物案件，經檢察官提起公訴，
    被告於準備程序中就其所為犯行為有罪之陳述，經法官告知
    簡式審判程序之旨，並聽取公訴人、被告之意見後，合議庭
    裁定由受命法官獨任進行簡式審判程序，且無刑事訴訟法第
    159 條第1 項規定之適用，合先敘明。
二、上開犯罪事實，業據被告乙○○於偵查中及本院審理中坦承
    不諱，並經證人即「台中3C通訊行」負責人湯國恩於警詢及
    偵查中證述伊向被告收購上開手機之過程綦詳，且經證人羅
    靜丹、賴南諭、黃綵婷、陳清弘於警詢中陳述渠等先後取得
    上開手機之過程明確，復有被告書寫之讓渡來源切結書、警
    方尋獲手機翻拍照片5 幀、彰化縣警察局芳苑分局扣押筆錄
    暨扣押物品目錄表、中華電信股份有限公司通聯紀錄、湯國
    恩出售之切結書、消費者舊機回收表各1 份在卷可稽。又上
    開手機為被害人甲○○遭竊之物乙節，亦經被害人甲○○於
    警詢、偵查中指訴其遭竊之情節綦詳，復有贓物認領保管單
    、臺中市警察局第一分局公益派出所受理刑事案件報案三聯
    單、受理各類案件紀錄表、現場勘察報告各1 份及現場採證
    相片12幀附卷可佐，互核相符。本院審酌被告既然不知該不
    詳真實姓名年籍之錢姓成年男子所持有之上開手機來源如何
    ，顯有預見該手機為他人遭竊或遺失之贓物之可能，其竟基
    於縱然係牙保贓物亦不違背其本意之不確定故意，為該名錢
    姓男子前往「台中3C通訊行」處分變賣該手機，縱被告係以
    自己名義為之，實務上亦認被告係為他人牙保贓物無疑。綜
    上證據調查結果，足認被告上開任意性自白，核與事實相符
    ，洵堪採信，是本案事證明確，被告犯行洵堪認定，應予依
    法論科。
三、按刑法第349 條第1 項之收受贓物罪，係指無償取得贓物即
    受贈之情形而言，倘係介紹贓物買賣或其他交易，則為牙保
    贓物。且所謂「牙保贓物」，乃代他人處分贓物之一切必要
    之法律行為。不以仲介處分贓物，亦即居中介紹為贓物之法
    律上處分行為為限；其形式上縱以自己之名義為之，惟實務
    上係為他人處分贓物者，均足當之（參見甘添貴著，體系刑
    法各論第2 卷，初版，第458 頁），故核被告乙○○所為，
    係犯刑法第349 條第2 項之牙保贓物罪。被告前曾受上揭事
    實欄一所載罪刑宣告及刑之執行完畢情形，有臺灣高等法院
    被告前案紀錄表1 份在卷可稽，是被告前受徒刑之執行完畢
    後，5 年以內故意再犯本案有期徒刑以上之罪，為累犯，應
    依刑法第47條第1 項規定加重其刑。爰審酌被告乙○○牙保
    贓物，致使被害人對於財物之追索或求償倍增困難，暨斟酌
    其犯罪之動機、目的、手段、品行、素行、智識程度為國中
    畢業、生活狀況係未婚，與爸爸、弟弟同住，職業係從事捕
    魚業及養殖牡蠣，每月收入約1 、2 萬元，要扶養父親及生
    病的弟弟，及其於犯罪後坦承犯行，態度尚佳等一切情狀，
    量處如主文所示之刑，並諭知易科罰金之折算標準，以示懲
    儆。雖檢察官具體求刑量處被告有期徒刑4 月云云，惟經本
    院審理結果，認為被告縱有毒品、竊盜等前科素行，惟無與
    本案相類之贓物案件，是以經本院斟酌上開量刑之一切情狀
    後，認為量處被告如主文所示之刑罰，即足收懲儆之效，故
    就檢察官所為求刑，乃不予採酌，附此敘明。
四、另被告行為後，刑法第41條第2 項至第8 項雖業於97年12月
    30日修正，經總統於98年1 月21日公布，並於98年9 月1 日
    施行。其中刑法第41條第1 、3 、8 項再於98年12月15日修
    正其文字、第7 項刪除「裁判」2 字，同時增訂同條文第9
    、10項之規定後，經總統於98年12月30日公布，並於99年1
    月1 日施行。而按行為後法律有變更者，適用行為時之法律
    ，但行為後之法律有利於行為人者，適用最有利於行為人之
    法律，刑法第2 條第1 項定有明文，係採從舊從輕之原則。
    而所謂法律有變更，係指足以影響行為之可罰性範圍及其法
    律效果之法律修正而言，易科罰金、易服勞役之折算標準及
    其期限涉及裁量權之行使，屬於科刑規範事項，其折算標準
    於裁判時並應於主文內諭知，與一般純屬執行之程序有別，
    是如新舊法對易科罰金、易服勞役之折算標準及期限各有不
    同時，應依前揭規定，比較適用最有利於行為人之法律，有
    最高法院96年度臺非字第58號、第234 號判決可資參照，惟
    有關易服社會勞動折算標準為6 小時折算1 日，期限為最長
    1 年，修正後刑法第41條第2 項、第3 項、第5 項已定有明
    文，其標準係屬固定，並不涉及法院裁量權之行使，非屬科
    刑規範事項變更，而本件又無修正後刑法第41條第9 、10款
    之情形，至上開修正後刑法第41條第1 、3 、7 、8 項則屬
    文字之修正刪改，均不生新舊法比較之問題，故本件無刑法
    第2 條法律變更規定之適用。又依刑事訴訟法第479 條第2
    項規定，可知該易服社會勞動乃係屬執行檢察官之權限，是
    本件自無須再於主文中另諭知易服社會勞動之折算標準，附
    此敘明。
據上論斷，應依刑事訴訟法第273 條之1 第1 項、第299 條第1
項前段，刑法第349 條第2 項、第47條第1 項、第41條第1 項前
段，刑法施行法第1 條之1 第1 項、第2 項前段，判決如主文。
本案經檢察官劉文賓到庭執行職務。
中    華    民    國    99    年    11    月     9    日
                  刑事第十八庭   法  官  胡芷瑜
以上正本證明與原本無異。
如不服本判決，應於收受送達後10日內向本院提出上訴書狀，並
應敘述具體理由；其未敘述上訴理由者，應於上訴期間屆滿後20
日內向本院補提理由書（均須按他造當事人之人數附繕本）「切
勿逕送上級法院」。
                                 書記官  沈慧玲
中    華    民    國    99    年    11    月     9    日
附錄本案論罪科刑法條全文：
中華民國刑法第349 條
收受贓物者，處3 年以下有期徒刑、拘役或5 百元以下罰金。
搬運、寄藏、故買贓物或為牙保者，處5 年以下有期徒刑、拘役
或科或併科1 千元以下罰金。
因贓物變得之財物，以贓物論。

司法院資訊處製作；財團法人民間司法改革基金會備份。
